臺灣板橋地方法院民事判決　　　　　　　　　　　　93年度訴字第1340號
　　原　　　告　乙○○
　　訴訟代理人　陳博文律師
　　被　　　告　甲○○
上列當事人間請求侵權行為損害賠償事件，原告對於本院刑事庭
93年度交簡字第139 號過失傷害案件，提起附帶民事訴訟（93年
度交簡附民字第36號），經刑事庭裁定移送前來，於民國94年1
月7 日言詞辯論終結，本院判決如下：
    主      文
被告應給付原告新台幣參拾伍萬陸仟捌佰玖拾肆元，及自民國九
十三年五月八日起至清償日止，按週年利率百分之五計算之利息
。
原告其餘之訴駁回。
訴訟費用由被告負擔五分之三，餘由原告負擔。
本判決第一項得假執行。
原告其餘假執行之聲請駁回。
    事實及理由
一、原告起訴主張：
(一)、被告甲○○於民國92年5 月18日21時許，駕駛車牌號碼4886
    —ＦＨ號自用小客車，沿臺北縣五股鄉○○路由三重往蘆洲
    方向行駛，其明知駕駛車輛應注意車前狀況，而依當時天候
    陰、道路有照明、路面無缺陷、無障礙物，並無不能注意之
    情事，詎被告行經前開洲新路與一○三縣道口時，因疏未注
    意車前狀況，見原告所騎乘車牌號碼ＦＶＳ—141 號之輕型
    機車，於同向路口前方欲二段式左轉遇紅燈而臨停於洲新路
    外側車道時，已煞停不及，竟自後追撞原告所騎乘之機車，
    致原告彈落於被告所駕駛之自小客車擋風玻璃後跌落路面，
    受有頭部外傷、臉部多處裂傷、頭皮裂傷併腦挫傷、右上肢
    肱股骨折、鼻骨挫傷、四肢多處擦傷、牙冠骨折等傷害，原
    告因於92年5 月18日，至馬偕紀念醫院急診住院治療，同年
    月22日及26日接受復位手術及石膏更換，同年月30日出院，
    嗣原告再於93年8 月26日入院接受骨釘拔除治療，於同年月
    29 日 出院，被告並因前開過失傷害行為本院刑事庭判處有
    期徒刑3 月，如易科罰金以新台幣﹙下同﹚300 元折算1 日
    在案。
(二)、被告身為駕駛人，本應注意車前狀況，而依當時天候陰，道
    路有照明、路面無缺陷、無障礙物，亦無不能注意之情事，
    竟仍違反上開注意義務導致本件車禍發生，被告顯有過失，
    被告既因過失而不法侵害原告之權利，自應賠償原告因之所
    受損害。
(三)、對被告抗辯所為之陳述：
    被告雖抗辯稱原告乃停在前開洲新路中間車道即停在被告左
    前方，原告也有未遵行二段式左轉之過失云云，然原告當時
    乃停在前開洲新路最右邊車道，欲二段式左轉進入103 縣道
    ，惟因遇紅燈，故暫停等紅燈，伊並無未遵行二段式左轉之
    過失。
(四)、就原告主張被告應予賠償之數額悉述如下：
１、醫藥費用44,229元
    原告所支出之醫療費用，除非屬治療上支付之診斷證明書費
    用及扣除健保給付部分，原告得向被告請求之醫療費用為44
    ,229 元。
２、整形及復健費用159,000元：
    原告因本件車禍事故發生致受有右上肢肱股骨折、牙冠骨折
    等傷害，依原告所受右上臂增生性疤痕（寬1.5 ×長12平方
    公方），需作疤痕整形術，每公分長度費用10,000元，合計
    整形費用120,000 元；牙阜斷裂必需以義齒加以復形，每顆
    費用13,000元，共3 顆，計39,000元，共計159,000 元，原
    告自得請求被告如數賠償之。
３、看護費用28,500元及計程車資270 元部分：
、原告因本件車禍事故受傷，先於92年5 月18日，在馬偕紀念
    醫院急診住院治療，同年月22日及26日接受復位手術及石膏
    更換，同年月30日出院，再於93年8 月26日入院接受骨釘拔
    除治療，於同年月29日出院，原告住院期間乃全身麻醉接受
    手術，無法自行用膳沐浴照料日常生活，須由他人協助，是
    於原告前開住院合計15日期間，自有由他人看護之必要。
、原告於前開住院期間由母親徐賴勝英看護，此種基於身分關
    係之恩惠，自不能加惠於加害人，應比照一般看護情形，認
    被害人受有相當於看護費之損害，命加害人賠償，始符民法
    第193 條第1 項所定「增加生活上需要」之意旨，是原告自
    仍得請求被告賠償此部分之損害，爰參酌一般24小時制看護
    費用為每日1,900 元，則依此計算，原告就此部分之費用得
    請求被告賠償28,500 元 （1,900 元／日×15日＝28,500元
    ）。
、又原告因往返醫院花費計程車資270 元，亦屬必要費用，自
    得請求被告賠償。
４、喪失勞動能力58,000元部分：
    原告任職於霆寶科技股份有限公司，擔任行銷專案部管理師
    ，月薪29,000元，原告本件車禍受傷後，因住院治療共請假
    53日，無法上班，造成原告工作損失58,000元，被告亦應賠
    償原告此部分損失。
５、車損部分20,800元：
　　原告所騎乘之車牌號碼ＦＶＳ－141 號輕型機車因被告上開
    過失侵權行為受損，經維修後花費20,800元，被告亦應負賠
    償之責。
６、慰撫金500,000元部分：
    原告為私立淡江大學學士畢業，任職於霆寶科技股份有限公
    司，月薪29,000元，現年29歲，正值青春飛揚之年輕歲月，
    乃人生體驗生活及享受青春之黃金時期，茲逢此一重大巨變
    ，使原告內心身受嚴重之打擊，又因身體深受此災害導致之
    傷害，造成原告精神上莫大之痛苦，且至今仍需接受前述之
    整形及復健治療，茲請求被告賠償原告所受之精神上損失50
    0,000 元。
７、綜上所述，被告過失不法侵害原告之身體健康及其他權益，
    被告自應就原告所受上開損害負賠償責任，故被告應給付原
    告醫療費用44,229元、整形及復健費用159,000 元、看護費
    用28,500元及計程車資270 元、工作損失58,000元、車損20
    ,800 元 、慰撫金500,000 元，扣除原告已請領之保險給付
    225,280 元，共計585,589 元，被告應如數給付，爰依侵權
    行為之法律關係，提起本件訴訟，並聲明：被告應給付原
    告585,589 元及自起訴狀繕本送達被告翌日起至清償日止，
    按週年利率百分之五計算之法定遲延利息。願供擔保，請
    准宣告假執行。
二、被告抗辯稱：
    伊有過失沒錯，但過失並非全部都在伊，伊當時是直行車道
    ，綠燈直行，原告是轉彎車應該停在待轉區，待轉區在最右
    邊，當地有三車道，原告停在中間車道，停在伊的左前方，
    原告也有未遵行二段式左轉之過失云云。
三、本院得心證之理由
(一)、就原告主張之侵權行為損害賠償責任部分：
１、原告主張被告於前開時地，駕駛前開車牌號碼自用小客車，
    因疏未注意車前狀況，致追撞同向在前，因遇紅燈而臨停於
    該處，由原告所騎乘之機車，使原告彈落於被告所駕駛之自
    小客車擋風玻璃後跌落路面受有前開傷害之事實，業據原告
    提出診斷證明書、醫療單據等為證，且為被告所不爭執，堪
    信原告此部份主張為真實。
２、按「汽車行駛時，駕駛人應注意車前狀況及兩車併行之間隔
    ，並隨時採取必要之安全措施。」道路交通安全規則第94條
    條第3 項規定甚明，被告駕駛自用小客車自應依上開規定而
    為注意，查，本件車禍事故發生當時之天候陰、夜間有照明
    、路面狀態雖濕潤但無缺陷、無障礙物各情，有道路交通事
    故調查報告表(一)附於台灣板橋地方法院檢察署92年度核退字
    第10064 號偵查卷可參，是被告並無不能注意之情形，可以
    認定，乃被告竟仍疏未注意前揭規定，貿然駕車前行，致撞
    擊原告使之受有前述傷害，亦為被告所不否認，被告就原告
    所受上開傷害具有過失，且其過失行為與原告所受之前開傷
    害間，具有相當因果關係，足以認定。
３、按因故意或過失，不法侵害他人之權利者，負損害賠償責任
    。民法第184 條第1 項定有明文。本件被告駕車因有前述過
    失致撞擊原告，使原告身體受有傷害，業如前述，是原告依
    侵權行為之法律規定，請求被告負損害賠償責任，洵屬有據
    ，應予准許。
(二)、就原告所主張之損害賠償範圍部分︰
１、按不法侵害他人之身體或健康者，對於被害人因此喪失或減
    少勞動能力或增加生活上之需要時，應負損害賠償責任；不
    法侵害他人之身體、健康、名譽、自由、信用、隱私、貞操
    ，或不法侵害其他人格法益而情節重大者，被害人雖非財產
    上之損害，亦得請求賠償相當之金額，民法第193 條第1 項
    、第195 條第1 項分別定有明文，原告因被告之侵權行為致
    受傷害，自得依前揭規定請求被告賠償其損害。茲將原告請
    求賠償之金額分述如下：
、醫療費用：
    原告主張因被告之侵權行為，陸續前往振興醫院、榮民總醫
    院、靜和醫院、馬偕醫院、實康復健診所、福華中醫診所接
    受醫治、復健診療，自行支出費用，因而請求被告賠償44,2
    29元。經查：原告於車禍發生後分別前開醫療院診所接受治
    療，已具其提出醫療費用單據為憑，核諸該等醫療單據，除
    其中，原告於92年8 月11日至榮民總醫院急診之醫療單據，
    列印費用為620 元，原告雖主張支出數額為該單據上手寫之
    1,334 元，然該手寫部分並未經蓋用校對章，尚難認原告主
    張該日乃支出1,334 元為真實，應認該日支出為620 元外，
    計原告自行支出醫療費用共48,155元﹙振興醫院480 元、榮
    民總醫院930 元、靜和醫院440 元、馬偕醫院36,965元、實
    康復健診所150 元、福華中醫診所9,190 元，計48,155元﹚
    ，此部分之醫療費用，係屬必要費用，原告主張被告賠償44
    ,229 元 ，應予准許。
、整型及裝置義齒費用：
    原告主張因前述車禍傷害受有右上臂增生性疤痕1.5 乘以12
    平方公分乙節，業據原告提出生生整形外科診所出具之診斷
    證明書為憑，而關於疤痕手術每公分收費五千至一萬元乙節
    ，亦據原告提出中華民國美容外科醫學會美容整形手術收費
    標準參考表在卷可參，是本院認原告主張因車禍所生疤痕，
    須支出整形費用60,000元﹙每公分疤痕整形美容費用以5,00
    0 元計算，12公分為60,000元﹚，應屬必要醫療費用，原告
    於此數額內之主張，應予准許，逾此數額部分，不應准許。
    另原告因本件車禍受有四顆牙之牙冠斷裂，分別為右上第一
    、二小臼齒、右下第二顆小臼齒及左下側門牙，均需以膺復
    治療之義齒來修復牙體型態及咬合功能，估計費用至少為34
    ,000 元 ，而選擇以鈀銀合金之金屬燒附瓷牙，每顆費用13
    ,000 元 ，三顆費用39,000元等情，亦有馬偕紀念醫院93
    年10月5 日馬院醫外字第933032號函、原告所提出全國牙醫
    診所診斷證明書附卷可參，是原告主張預估支出義齒費39,0
    00元，即屬有據，其請求被告賠償此部份費用，亦應准許。
    從而，原告請求被告賠償整型及裝置義齒費用99,000 元 ﹙
    整形費用60,000元、義齒費39,000元，計為99,000元﹚，即
    有理由，應予准許，逾此範圍部分，不應准許。
、看護費用及計程車資部分
(1)、原告主張於車禍事故當日即92年5 月18日在馬偕紀念醫院急
    診住院治療至同年月30日方出院、後又於93年8 月26日至同
    年月29日，因前開車禍事故造成之右肱骨骨折已癒合，再至
    馬偕紀念醫院住院接受骨釘拔除治療，前後二次住院共計15
    日等情，已據其提出前開馬偕紀念醫院診斷證明書為憑，堪
    信屬實，而原告於92年5 月18日急診至馬偕醫院住院，同年
    月30日出院，住院期間，確實需要專業的看
    前開馬偕紀念醫院93年10月5 日馬院醫外字第933032號函附
    卷可參，至原告於93年8 月26日接受骨釘拔除治療，依其所
    接受之手術，亦有接受他人照料之必要，是原告主張住院期
    間有請人看
(2)、按親屬間之看護，縱因出於親情而未支付該費用，然其所付
    出之勞力，顯非不能以金錢為評價，此種基於身分關係之恩
    惠，自不能加惠於加害人，而應比照一般看護情形，認被害
    人受有相當看護費之損害，命加害人賠償，始符民法第193
    條第1 項所定「增加生活上需要」之意旨。查，原告主張前
    開住院期間乃由其居住於高雄縣大寮鄉○○村○○路116 巷
    47 號5樓之母徐賴勝英北上照護乙節，已據其提出高雄台北
    間之統聯客運來回票購票證明為憑，且為被告所不爭執，自
    堪信原告此部份主張為真實，又24小時制看護費用為每日1,
    900 元，亦據原告提出住院病患聘用病患服務員須知附卷可
    憑，則原告主張住院15日，得請求被告賠償28,500元（1,90
    0 元／日×15日＝28,500元﹚即屬有據，應予准許。
(3)、原告於93年8 月29日搭乘計程車出院返家，又於同年9 月1
    日再搭計程車至醫院回診拆線等情，亦據原告提出醫療單據
    、計程車運價證明為憑，是時，原告之傷勢應未完全痊癒，
    則原告主張因傷勢未癒，須搭乘計程車，增加生活上支出之
    計程車費計270 元，請求被告如數賠償，自屬有據，為有理
    由，亦應准許。
、停業損失：
    原告主張於本件車禍事故發生時之92年5 月18日，原在霆寶
    科技股份有限公司任職，月薪29,000元，因車禍事故而自92
    年5 月18日起至同年7 月10日止無法工作，受有薪資損失58
    ,000 元 等情，已據其提出任職於霆寶科技股份有限公司之
    請假卡、在職證明為憑，本院核諸原告於92年5 月18日起在
    馬偕醫院住院，迄至同年月30日雖出院，然仍有骨科問題須
    持續治療，原告並因而再於93年8 月26日至馬偕醫院住院，
    進行手術拔除前於92年5 月18日住院期間手術之骨釘，迄至
    93年8 月29日始出院，已如前述，是原告主張自92年5 月18
    日起至同年7 月10日止計1 個月又24日即1.8 個月之期間，
    無法工作，洵屬有據，其主張於該期間內受有薪資損失52,2
    00元﹙月薪29,000元乘以1.8 個月為52,200元﹚，即有理由
    ，應予准許，逾此數額之部分，不應准許。
、車損部分：
    原告固主張支出機車修理費20,800元，並提出收據為憑，惟
    ：
(1)、按「不法毀損他人之物者，被害人得請求賠償其物因毀損所
    減少之價額。」民法第196 條定有明文。此所謂減損之價額
    ，係以該被毀損之物，在將毀未毀當時之價值作為計價時點
    ，申言之，若該被毀損之物並非新品，則該物當時之價值，
    即為其被毀損致無法利用之損害價額，是倘一舊品遭毀損，
    而以新品更換之，就該物品而言，其更換後之價值反而高於
    更換前，此一情形即非所謂「賠償其物因毀損所減少之價額
    」，亦非所謂「回復原狀」之意旨，是計算損害價額時，對
    於以新品更換舊品情形，自以將新品與舊品間之差額委由原
    所有人承擔較為公平，此一差額，即所謂「折舊」，而侵權
    行為人所賠償者，即該被毀損物在將毀未毀當時之價值，如
    此始符所謂「賠償其物因毀損所減少之價額」，亦與所謂回
    復原狀之精神相符。至關於折舊數額之多寡，必須有一計算
    標準，行政院為此曾發布「固定資產耐用年數表」及「固定
    資產折舊率表」，此一內容尚可作為決定折舊費率之標準。
(2)、查，查原告所有之車牌號碼ＦＶＳ─141 號重型機車，發照
    日期為85年3 月12日，有車籍作業系統查詢認可資料附於台
    灣板橋地方法院檢察署92年度核退字第10064 號偵查卷內可
    參；又前開原告所有之機車現以20,800元修復，工資計8,00
    0元，材料費計12,800元等情，有原告所提出收據為憑，而
    本件機車之修理，既以新零件更換被損害之舊零件，則原告
    以修理費作為損害賠償之依據時，就材料費支出部分自應將
    零件折舊部分予以扣除 (至工資支出則無折舊問題﹚，參酌
    前開行政院頒布「固定資產耐用年數表」及「固定資產折舊
    率表」內容所載，機器腳踏車耐用年數為3 年，依定率遞減
    法每年折舊千分之三六九，但其最後一年之折舊額，加歷年
    折舊累計額，其總和不得超過該資產成本額十分之九，則前
    開原告所有之機車發照日（85年3 月12日）迄本件事故發生
    之日即92年5 月18日止，已使用超過3 年而逾其耐用年限，
    該車更換零件部分之折舊額應以資產成本十分之九，即11,5
    20元計（材料費12,800乘以0.9 為11,520），是扣除此折舊
    額後，原告得請求之零件合理修復費用為9,280 元（20,800
    減11,520為9,280）， 從而，原告得請求賠償之修理費用為
    9,280 元，逾此金額之請求，不應准許。
、慰撫金：
(1)、原告主張於前開時地發生本件車禍事故時，受有前述傷害，
    經急診送往馬偕醫院救治，自92年5 月18日起住院至同年月
    30日出院，後因前開車禍事故造成之右肱骨骨折已癒合，又
    於93年8 月26日至同年月29日，再至馬偕紀念醫院住院院接
    受骨釘拔除治療，前後二次住院等情，業如前述，則原告主
    張因本件車禍事故受傷，精神上痛苦不堪，洵屬有據。
(2)、本院審酌原告所受傷勢，暨原告為64年7 月25日生，大學畢
    業，目前月薪29,000元等情，經原告陳明在卷，被告為68年
    12月30日生，高職畢，之前月薪3 萬元等情，亦據被告自陳
    在卷及被告因本件車禍事故，經本院以93年度交簡字第139
    號判處被告因過失傷害人之身體，處有期徒刑3 月，如易科
    罰金，以300 元折算1 日在案，有本院上開刑事判決在卷可
    稽等兩造之社會地位、經濟狀況各情，認原告請求非財產上
    之損害賠償500,000 元，尚屬過高，應予核減為150,000 元
    ，方屬適當，是原告此部分請求，於此數額內為有理由，逾
    此數額之部分為無理由，不應准許。
２、至被告雖抗辯稱原告停在中間車道，停在伊的左前方，原告
    也有未遵行二段式左轉之過失云云，然查：被告前開抗辯已
    為原告所否認，再觀諸本件車禍事故後，車體散落物位於台
    北縣五股鄉○○路外側車道上，有道路交通事故現場圖在卷
    可參﹙見台灣板橋地方法院檢察署92年度核退字第10064 號
    偵查卷第11頁﹚，被告於警詢時亦自陳伊車損壞在右前保險
    桿、引擎蓋及擋風玻璃，最初撞擊點是伊右保險桿撞上乙○
    ○重機車後面等語綦詳﹙見台灣板橋地方法院檢察署92年度
    核退字第10064 號偵查卷92年5 月18日警詢筆錄﹚，搭乘被
    告前開自小客車之蔡和男則陳稱當時號誌是綠燈直行方向標
    誌及紅燈等語﹙見台灣板橋地方法院檢察署92年度核退字第
    10064 號偵查卷92年5 月18日警詢筆錄﹚各情，足徵車禍事
    故當時原告乃因遇紅燈暫停於台北縣五股鄉○○路外側車道
    上，遭直行綠燈之被告所駕車輛由左後側撞擊，被告前開自
    小客車右前保險桿因之受損，並於台北縣五股鄉○○路外側
    車道遺留車體散落物無疑，是原告主張當時乃停在最右邊車
    道，欲二段式左轉進入103 縣道，惟因遇紅燈，故暫停等紅
    燈，伊並無未遵行二段式左轉之過失等語，應可採信，被告
    前開抗辯稱原告停在中間車道，停在伊的左前方，原告有未
    遵行二段式左轉之過失云云，並不足採。
３、綜上所述，原告得請求之醫療費用44,229元、整型及裝置義
    齒費用99,000元、看護費28,500元、計程車費270 元、薪資
    損失52,200元、車損費用9,280 元、精神慰撫金150,000 元
    ，計為383,479 元。
４、惟按「保險人依本法規定給付之保險金，視為加害人或被保
    險人損害賠償金額之一部分；加害人或被保險人受賠償請求
    時，得扣除之。」、「本法所稱汽車係指公路法第2 條第8
    款規定之汽車及行駛道路之動力機械。」強制汽車責任保險
    法第30條、第3 條定有明文，又「本法所稱汽車指非依軌道
    或電力架設，而以原動機行駛之車輛。」公路法第2 條第8
    款亦有明定，另「本規則所稱汽車指在道路上不依軌道或電
    力架線而以原動機行駛之車輛（包括機器腳踏車）。道路交
    通安全規則第2 條第1 項第1 款亦有明文。故強制汽車責任
    保險法所稱之汽車自包括機器腳踏車在內。次按「保險人於
    被保險汽車發生汽車交通事故時，依本法規定對受益人給付
    保險金，為強制汽車責任保險法第23條第1 項所明定。又被
    保險汽車發生汽車交通事故時，受益人得在本法保險範圍內
    ，直接向保險人請求給付保險金；強制汽車責任保險法規定
    之汽車於道路、停車場或其他供汽車通行之地方發生交通事
    故，致人體傷、殘廢或死亡時，受害人於本法保障範圍內得
    請求保險給付。強制汽車責任保險法第28條及同法施行細則
    第3 條第1 項亦定有明文。再觀以強制汽車責任保險法第34
    條第1 項「汽車交通事故係由數汽車所共生或涉及數汽車者
    ，依下列規定處理：1.肇事汽車全部或部分為被保險汽車者
    ，受害人或受益人得在本法規定之保險金額範圍內，請求各
    被保險汽車之保險人連帶給付保險金。2.肇事汽車非被保險
    汽車者，受害人或受益人得依第38條規定，請求特別補償基
    金補償」之規定，可知所謂「肇事汽車」，應指發生交通事
    故之車輛而言，並不限於應負肇事責任之駕駛人所駕駛之汽
    車。而發生交通事故之車輛均非被保險汽車，始有強制汽車
    責任保險法第38條規定，請求特別補償基金補償之問題﹙最
    高法院92年度台上字第1982號判決意旨參照﹚。查原告自陳
    前開車禍事故後，已就被保險之前開機車領得機車強制責任
    保險金26,585元，並提出華南商業銀行存摺簿明細為憑，則
    依諸前開說明，原告此部份領得之金額，於被告受賠償請求
    時，自應予扣除，是前開原告得向被告請求賠償之383,479
    元，應再扣除26,585元，是原告得請求被告賠償之金額應為
    356,894 元。
(三)、從而，原告本於侵權行為法律關係，請求被告賠償356,894
    元及自起訴狀繕本送達翌日即93年5 月8 日﹙於93 年4月27
    日寄存於台北縣政府警察局新莊分局，經10日即於93年5 月
    7 日生送達效力﹚起至清償日止，按週年利率百分之五計算
    之利息，為有理由，應予准許；逾此部分之請求，為無理由
    ，應予駁回。
四、本案事證已臻明確，兩造其餘主張、陳述及所提之證據暨攻
    擊防禦方法，經審酌後，認與本案判斷結果無影響，爰不逐
    一論述，附此敘明。
五、本判決第一項原告勝訴部分所命之給付金額，未逾500,000
    元，應依民事訴訟法第389 條第1 項第5 款之規定，依職權
    宣告假執行，原告就其勝訴部分所為假執行之聲請，應視為
    僅促使法院發動其職權；至原告其餘敗訴部分，其假執行之
    聲請因訴之駁回而失所附麗，應併予駁回。
六、結論：本件原告之訴，為一部有理由，一部無理由，依民事
    訴訟法第79條、第389 條第1 項第5 款，判決如主文。
中　　華　　民　　國　　94　　年　　1 　　月　　21　　日
                        民事第三庭審判長法  官  陳映如
                                        法  官  邱靜琪
                                        法  官  陳明偉
右為正本，係照原本作成。
如對本判決上訴，須於判決送達後廿日內向本院提出上訴狀
中　　華　　民　　國　　94　　年　　1 　　月　　21　　日
                                    法院書記官  馬文慶
